【裁判字號】    92,上訴,622
【裁判日期】    920508
【裁判案由】    誣告
【裁判全文】
臺灣高等法院刑事判決                            九十二年度上訴字第六二二號
    上  訴  人
    即  自訴人  乙○○
    被      告  甲○○
右上訴人因被告誣告案件，不服臺灣板橋地方法院九十一年度自字第二九六號，中華
民國九十二年一月九日第一審判決，提起上訴，本院判決如左：
    主  文
上訴駁回。
    理  由
一、自訴意旨略以：被告甲○○意圖使自訴人乙○○受刑事處分，於民國（下同）九
    十一年六月二十五日向台北縣政府警察局中和分局誣告自訴人乙○○教唆林達卿
    於九十一年六月二日下午五時，在台北縣中和市○○路二八○巷三五號前毆打甲
    ○○。該案業經檢察官為不起訴處分確定，被告顯係意圖使自訴人受刑事之處分
    ，因認被告甲○○涉犯刑法第一百六十九條第一項誣告罪嫌等語。
二、按犯罪事實應依證據認定之，無證據不得推定其犯罪事實；又不能證明被告犯罪
    者，應諭知無罪之判決，刑事訟訴法第一百五十四條、第三百零一條第一項分別
    定有明文。次按誣告罪之成立以意圖他人受刑事處分或懲戒處分，而為虛偽之告
    訴告發報告者為要件。所謂虛偽係指明知無此事實故意捏造而言，若告訴人誤認
    有此事實或以為有此嫌疑，自不得指為虛偽，即難科以本罪。又誣告罪之成立，
    以告訴人所訴被訴人之事實必須完全出於虛構為要件，若有出於誤會或懷疑有此
    事實而為申告，以致不能證明其所訴之事實為真實，縱被訴人不負刑責，而告訴
    人本缺乏誣告之故意，亦難成立誣告罪名，有最高法院四十年臺上字第八八號、
    四十四年臺上字第八九二號判例意旨可資參照。
三、訊據被告甲○○固承認曾於警局對自訴人提出教唆傷害之告訴，惟否認誣告犯行
    ，辯稱：伊確實有被毆受傷倒地，自訴人確有教唆林達卿傷害伊之事，但是因為
    伊有癲癇所以倒地後意識不清等語。經查：被告甲○○於九十一年六月二日下午
    五時許，在前揭地點被人毆打成傷，甲○○以係自訴人教唆林達卿所為而提出告
    訴，嗣經台灣板橋地方法院檢察官於九十一年十一月八日，以罪嫌不足，對自訴
    人及林達卿為不起訴處分，以上業據本院調閱臺灣板橋地方法院檢察署九十一年
    度偵字第一七五四九號卷證審認明確（影印筆錄存卷）。卷查被告最初於九十一
    年六月二日二十一日時二十分，經警於中山醫院製作筆錄時，除陳稱被毆打之經
    過外，並稱：與乙○○結怨，因此「確定乙○○是主謀，叫人毆打我」但因為沒
    有證據可以證明，所以不提出告訴等語。嗣於九十一年六月六日十八時四十分許
    ，在南勢派出所訊問時稱因警方調閱口卡供指認，而知毆打伊之人為林達卿，因
    此對林達卿提出告訴。於九十一年六月二十五日十二時五十分許在中和分局刑事
    組訊問時，則當庭指認林達卿，稱是被林達卿打傷，並稱伊不認識林達卿，也沒
    有仇恨，因為乙○○與之有仇恨，林達卿是被乙○○教唆的等語，並陳明對乙○
    ○提出告訴。於檢察官訊問時亦稱不認識林達卿，但因伊不支持乙○○，乙○○
    很生氣等語（以上見上開卷內筆錄）。而前開不起訴處分之理由則係以林達卿辯
    稱事發時有不在場證明一節，並非子虛，及「參以告訴人自承與被告林達卿並不
    認識，而本件事情剛發生時，究竟遭何人毆打自己並不知道等語；核諸其於案發
    四日即六月六日，始至台北縣政府警察局中和分局南勢派出所指認被告林達卿之
    口卡，而確認為其所為等情，有警訊筆錄在卷可按，則告訴人當時之記憶是否仍
    清楚、又依據口卡所為之指認是否真切均有可疑，尚無法依此認定被告林達卿有
    動手毆打告訴人。準此，被告乙○○是否有教唆被告林達卿傷害告訴人，更乏積
    極證據證明之。」而為不起訴處分。另查被告於本院調查中亦一再陳稱因林達卿
    是自訴人乙○○之助選員，打他的人確是林達卿，身上穿有乙○○名字之衣服，
    是乙○○之助選員，而伊與林達卿不認識，所以是乙○○叫林達卿打伊等語（見
    本院九十二年三月十八日調查筆錄）。綜據被告於前開教唆傷害案件所指述，及
    本院調查審理中之供述，足認被告係因指認毆打其成傷之人為林達卿，並以伊與
    林達卿不認識，而林達卿是自訴人之助選員，自訴人與被告有怨隙，進而認定是
    自訴人教唆傷害，並提出告訴。雖自訴人指稱被告與林達卿本即相識，因此被告
    所言不實，係故意誣告云云，然查林達卿於九十一年六月二十五日警訊時及九十
    一年十月四日檢察官偵訊時，均陳稱不認識被告甲○○，及伊在自訴人之競選總
    部幫忙等語（見上開偵查卷內筆錄），於本件原審調查中亦陳稱伊是自訴人助選
    員（見原審卷第十二頁），據此足認被告所稱伊與林達卿不認識及林達卿是自訴
    人之助選員一節可以採信。查被告對自訴人及林達卿之告訴，雖因罪嫌不足而不
    起訴處分，然尚不足以認定被告所述之事實即出於捏造，又縱其被打傷確非林達
    卿所為，更非出於乙○○之教唆，亦即被告指訴之內容與事實不符，然被告既係
    因指認口卡而認係林達卿所為，再以伊與林達卿及自訴人等三人間之關係，而認
    係出於自訴人之教唆，則其縱係出於誤認，然亦非憑空推論，自難據此即認其係
    故意捏造事實而為誣告。此外，復查無其他積極證據足資證明被告有故意誣告之
    犯行，其犯罪不能證明，依法應為無罪之諭知。
四、原審對被告為無罪之諭知，核無不合。自訴人上訴意旨猶執被告與之有怨隙及被
    告與林達卿認識等情而指被告係故意誣告等，求為改判，自非有理由，應予駁回
    。
據上論斷，應依刑事訴訟法第三百六十八條，判決如主文。
中      華      民      國    九十二      年      五      月    八      日
                              臺灣高等法院刑事第十四庭
                                  審判長法  官  陳  祐  輔
                                        法  官  陳  國  文
                                        法  官  蔡  國  在
右正本證明與原本無異。
如不服本判決，應於收受送達後十日內向本院提出上訴書狀，其未敘述上訴之理由者
並得於提起上訴後十日內向本院補提理由書（均須按他造當事人之人數附繕本）。
                                        書記官  耿  鳳  君
中      華      民      國    九十二    年        五      月    九      日


司法院資訊處製作；財團法人民間司法改革基金會備份。
